【裁判字號】    92,易,207
【裁判日期】    920527
【裁判案由】    傷害等
【裁判全文】
臺灣士林地方法院刑事判決                          九十二年度易字第二七號
    公  訴  人  臺灣士林地方法院檢察署檢察官
    被      告  甲○○
右列被告因傷害案件，經檢察官提起公訴（九十二年度偵字第一八三號），本院判
決如左：
    主  文
甲○○傷害人之身體，處有期徒刑肆月，如易科罰金以參佰元折算壹日。並於刑之執
行完畢或赦免後，令入相當處所，施以監護年。
    事  實
一、甲○○為酒精相關之精神病患，自七十四年起急性妄想症病發，其智力、認知功
    能及判斷力均有低於常人之情形，為精神耗弱之人。其曾犯賭博罪，於八十七年
    間經本院判處罰金一千元，於八十七年二月二十七日執行完畢。其因未正常服藥
    ，於民國九十二年二月十四日精神病發作，幻想要前往搭救其妻及子，乃於當晚
    二十三時許，攜帶些許橘子前往台北市○○區○○路三號乙○○、丙○○兄弟之
    住宅，見該房屋之木製大門鎖住，即以腳踢之，致該大門之門栓毀壞，門打開，
    其隨即無故侵入屋內，適見乙○○在客廳睡覺，遂以台語對其大聲恫嚇：「幹你
    娘，你安靜不要講話」等語，並以手掐住乙○○之脖子令乙○○不要講話，旋在
    房間與客廳之走道間取出乙○○所有供修剪樹枝之長剪一把，逕行撬壞上開建物
    內臥房之金屬門鎖一個，欲進入房間內，乙○○前往質問並阻止，欲取下甲○○
    所持之剪刀，甲○○遂以傷害之故意，持該長剪對著乙○○之臉頰揮舞，並在屋
    內亂闖、亂翻，造成乙○○右臉頰受有深裂傷約五公分長、一‧五公分深，左耳
    前裂傷一公分長、０‧五公分深之身體傷害。經乙○○呼喊求救，丙○○自屋後
    出來發現，立即報警始查獲。
二、案經乙○○、丙○○訴由台北市政府警察局北投分局移送臺灣士林地方法院檢察
    署檢察官偵查。
    理  由
一、訊據被告甲○○否認右揭犯行，辯稱：伊於前開時、地，攜帶橘子去乙○○住處
    ，要給乙○○，伊叫門，告訴人乙○○有開門，告訴人二人毆打伊一人，伊沒有
    使用鐵剪傷害告訴人云云，經查：被告於右揭時、地，以腳踢開而侵入告訴人乙○○、丙○○住宅之大門，並以手掐住告訴人乙○○脖子，手持鐵剪撞擊房門及
    撬開房門鎖，又攻擊告訴人乙○○，造成其受有身體傷害乙節，業據被告於警訊
    及偵查中均坦承不諱（見警訊筆錄及九十二年二月十五日、同年月二十一日偵查
    筆錄），又上開事實，業據告訴人乙○○、丙○○於警訊及偵查中指訴情節綦詳
    ，此外，復有乙○○之診斷證明書、鐵剪照片、手繪鎖頭圖等附卷可稽，被告事
    後所辯，與前開證據相違，顯係卸責之詞，並不足採。本件事證明確，被告犯行
    堪予認定。
二、核被告所為，係犯刑法第三百零六條第一項、第二百七十七條第一項、第三百五
    十四條之罪。又被告為侵入上開住宅及房間，而傷害告訴人乙○○，並毀損告訴
    人二人所有之門栓、門鎖，所犯前開各罪間，有方法、目的之牽連關係，應依牽
    連犯之規定，從重論以第二百七十七條第一項之傷害罪。至被告以台語大聲恫嚇
    ：「幹你娘，你安靜不要講話」，並以手掐住告訴人乙○○脖子之恐嚇行為，為
    其後傷害之實害行為所吸收，不另論罪，併此敘明。按刑法上之心神喪失與精神
    耗弱，應依行為時精神障礙程度之強弱而定，如行為時之精神，對於外界事務全
    然缺乏知覺理會及判斷作用，而無自由決定意思之能力者，為心神喪失，如此項
    能力並非完全喪失，僅較普通人之平均程度顯然減退者，則為精神耗弱，此有最
    高法院二十六年度渝上字第二三七號判例意旨可資參照。經本院囑託行政院國軍
    退除役官兵輔導委員會台北榮民總醫院鑑定之結果，認被告為酒精相關之精神病
    患者，自七十四年病發以來，先後在該院住院兩次，並在門診追蹤治療，但因其
    遵醫囑性不佳，導致病情起伏不定，案發前即屢有對妻兒暴力相向之紀錄，其智
    力、認知功能及判斷力均有低於常人之情形。在案發當日受其幻聽、被害妄想之
    症狀干擾。判斷當時被告應處精神病發作之狀態，因而產生判斷偏差之行為，其
    當時之心神狀態已達精神耗弱之程度。但其闖入乙○○之住處，與闖入後之動作
    ，並非直接受妄想、幻覺控制，故未達心神喪失之程度，建議給予強制並持續之
    精神科治療，以預防類似事件再次發生，此有該醫院以九十二年五月二日北總精
    字第０九二００二三五０五號函檢送之精神鑑定報告書在卷可參，足以認定被告
    行為時已達精神耗弱之程度，故依刑法第十九條第二項規定減輕其刑。爰審酌被
    告患有精神病、曾有賭博罪刑之前科，此有臺灣高等法院被告全國前案紀錄表在
    卷足憑，及其犯罪之動機、手段、犯後態度、及與告訴人原係舊識、本次犯行對
    於告訴人身心和所有物所生之傷害，暨告訴人乙○○嗣瞭解被告之舊疾復發而表
    同情，並願和解（有和解書影本一份附卷可憑）等一切情狀，量處如主文所示之
    刑，併諭知易科罰金之折算標準。末查被告之行為對於社會治安隨時有不可預料
    之危險，爰並依法諭知令入相當處所，施以監護三年，期依保安處分執行法第四
    十六條、第四十七條規定，將被告送往精神病醫院或其他醫療團體，予以適當之
    治療及監視其行動，以資兼顧。至被告犯罪所用之鐵剪，為告訴人乙○○所有，
    爰不宣告沒收，附此敘明。
據上論斷，應依刑事訴訟法第二百九十九條第一項前段、刑法第三百零六條第一項、
第二百七十七條第一項、第三百五十四條、第五十五條、第四十一條第一項、第十九
條第二項、第八十七條第二項、第三項，罰金罰鍰提高標準條例第一條前段、第二條
，判決如主文。
本案經檢察官楊秀枝到庭執行職務
中      華      民      國      九十二      年    五    月    二十七    日
                                  臺灣士林地方法院刑事第四庭
                                          法  官  趙  文  卿
右正本證明與原本無異。
如不服本判決，應於判決送達後十日內，向本院提出上訴狀。
                                          書記官  劉  政  惠
中      華      民      國      九十二      年    五    月    二十八    日
附錄本判決論罪科刑依據之法條：
刑法第三百零六條第一項：
  無故侵入他人住宅、建築物或附連圍繞之土地或船艦者，處一年以下有期徒刑、拘
  役或三百元以下罰金。
刑法第二百七十七條第一項：
  傷害人之身體或健康者，處三年以下有期徒刑、拘役或一千元以下罰金。
刑法第三百五十四條
  毀棄、損壞前二條以外之他人之物或致令不堪用，足以生損害於公眾或他人者，處
  二年以下有期徒刑、拘役或五百元以下罰金。


司法院資訊處製作；財團法人民間司法改革基金會備份。
